臺灣宜蘭地方法院刑事判決
110年度原易字第27號
公  訴  人  臺灣宜蘭地方檢察署檢察官
被      告  李妙真



指定辯護人  楊德海律師(義務辯護)
上列被告因妨害秘密等案件，經檢察官提起公訴(110年度偵字第
4292號)，被告於準備程序中就被訴事實為有罪之陳述，經本院
裁定改以簡式審判程序審理，並判決如下：
    主    文
甲○○犯竊錄他人身體隱私部位罪，處拘役貳拾伍日，如易科罰金
，以新臺幣壹仟元折算壹日；又犯散布竊錄他人身體隱私部位內
容罪，處拘役肆拾日，如易科罰金，以新臺幣壹仟元折算壹日。
應執行拘役伍拾伍日，如易科罰金，以新臺幣壹仟元折算壹日。
緩刑貳年，緩刑期間付保護管束，並應於本判決確定後壹年內，
向檢察官指定之政府機關、政府機構、行政法人、社區或其他符
合公益目的之機構或團體提供陸拾小時之義務勞務。
未扣案之IPHONE 11 PRO行動電話內所存之民國110年5月17日22
時分許少年蕭○辰在宜蘭縣○○鎮○○路○段000號2樓內影像之電磁紀
錄沒收之。
    犯罪事實
一、甲○○基於無故竊錄他人身體隱私部位之犯意，於民國110年5
    月17日22時許，在宜蘭縣○○鎮○○路○段000號2樓友人之臥室
    內，乘朋友聚會之機會，未經趴臥於床上之少年蕭○辰(94年
    6月生，姓名、年籍均詳卷)同意，無故以其所有具照相功能
    之IPHONE 11 PRO手機(下稱本案手機)，拍攝少年蕭○辰下半
    身僅著內褲之臀部身體隱私部位。
二、甲○○與少年蕭○辰因細故交惡，甲○○竟基於散布竊錄他人身
    體隱私部位內容及公然侮辱之犯意，於110年5月20日0時30
    分許，在宜蘭縣○○鎮○○街00巷00號，使用其所有之本案手機
    ，以暱稱「李三歲」在其所創設之特定多數人得以共見共聞
    之「雞掰婦女群」LINE群組內，傳送上開照片及加註「我很
    臭」文字之少年蕭○辰正面照片各一張，並於照片下方，以
    「臭肛門」之文字辱罵蕭○辰，足以貶損蕭○辰人格及社會評
    價。
三、案經少年蕭○辰訴由宜蘭縣政府警察局蘇澳分局報告臺灣宜
    蘭地方檢察署檢察官偵查起訴。
    理    由
一、上揭犯罪事實，業據被告甲○○於本院審理時坦承不諱，核與
    告訴人即證人少年蕭○辰於警詢及檢察官偵訊時指述之情節
    相符，並有LINE對話紀錄截圖5張在卷可稽，足認被告任意
    性之自白與事實相符，可以採信。是本件事證明確，被告犯
    行堪予認定，應予依法論科。
二、核被告就事實欄一所為，係犯刑法第315條之1第2款之竊錄
    他人身體隱私部位罪；就事實欄二所為，係犯刑法第309條
    第1項公然侮辱罪及同法第315條之2第3項之散布竊錄他人身
    體隱私部位內容罪。又被告係以一散布行為，同時觸犯構成
    要件相異之公然侮辱罪及散布竊錄他人身體隱私部位內容罪
    ，為想像競合犯，應依刑法第55條之規定，從一較重之散布
    竊錄他人身體隱私部位內容罪處斷。被告所犯事實欄一及事
    實欄二之犯行已距數日，且拍攝及張貼照片之地點亦不相同
    ，顯見被告應係分別起意而為，自難以認係接續犯而論以單
    純一罪。是其被告就事實欄一及事實欄二所為犯意各別，行
    為互殊，應予分論併罰。另公訴意旨指被告就事實欄二所為
    係犯刑法第310條第2項之加重誹謗罪云云，按刑法公然侮辱
    與誹謗二罪固均在侵害對方名譽，惟誹謗罪所指摘傳述者為
    具體足以損及他人名譽之事實，而公然侮辱則係指未指定具
    體之事實為抽象之謾罵。被告上開所為並非指摘傳述具體足
    以損及他人名譽之事實，其行為自不成立刑法第310條第2項
    之加重誹謗罪，且因被告散布其所竊錄之照片，應以刑法第
    315條之2第3項之散布竊錄他人身體隱私部位內容罪處斷，
    是起訴法條容有未洽，惟公訴檢察官已變更起訴法條為第31
    5條之2第3項之散布竊錄他人身體隱私部位內容罪，且因基
    本社會事實同一，經本院當庭告知被告變更後之罪名（見本
    院卷第99頁），並給予被告及辯護人辨明之機會，已無礙被
    告訴訟防禦權之行使，爰依法變更起訴法條。
三、爰以行為人之責任為基礎，審酌被告前無前科紀錄，素行尚
    佳，有臺灣高等法院被告前案紀錄表1份在卷可稽，無故竊
    錄他人身體隱私部位，並將照片傳送予他人，對個人隱私之
    侵害程度非輕，並以不雅文字造成告訴人之難堪，兼衡其犯
    罪動機、目的、手段及所生之危害，暨其於本院審理中自述
    國中畢業，從事服務業、家庭經濟狀況勉持及犯後承認犯行
    之態度等一切情狀，分別量處如主文所示之刑及定其應執行
    之刑，並均諭知易科罰金之折算標準。
四、又被告未曾受有期徒刑以上刑之宣告，有臺灣高等法院被告
    前案紀錄表1份在卷可證，其一時失慮，致觸法網，經此偵
    審程序後，應能知所警愓，足認被告應無再犯之虞，本院因
    認對被告所處之刑以暫不執行為適當，爰併予宣告緩刑2年
    ，以啟自新。惟本院斟酌被告之犯罪情節，認其守法觀念尚
    有不足，為確保被告記取教訓，使被告於緩刑期內能深知警
    惕，避免再度犯罪，爰依刑法第74條第2項第5款之規定，命
    被告向指定之政府機關、政府機構、行政法人、社區或其他
    符合公益目的之機構或團體，提供60小時之義務勞務，並依
    刑法第93條第1項第2款規定，諭知緩刑期內付保護管束，由
    觀護人予以適當之督促，以觀後效。倘被告違反本院所定負
    擔情節重大者，檢察官得依刑法第75條之1第1項第4款之規
    定，聲請撤銷前開緩刑之宣告，併此敘明。
五、沒收
(一)按刑法第315條之1、第315條之2所竊錄內容之附著物及物品
    ，不問屬於犯人與否，沒收之，刑法第315條之3定有明文。
    經查，本件被告所竊錄之告訴人身體隱私部位之電磁紀錄，
    未據扣案，雖被告於本院審理時陳稱竊錄之資料均已刪除云
    云（見本卷第102頁），但無證據足資佐證，應依刑法第315
    條之3之規定，不問屬於犯人與否，宣告沒收。至LINE對話
    紀錄內之照片業經被告收回，此有LINE對話紀錄截圖1張附
    卷可稽(見警卷第11頁)，顯已不存在，爰不予宣告沒收。
(二)末按宣告前2條之沒收或追徵，有過苛之虞、欠缺刑法上之
    重要性、犯罪所得價值低微，或為維持受宣告人生活條件之
    必要者，得不宣告或酌減之，刑法第38條之2第2項定有明文
    ，該條項所稱之「宣告前2條之沒收或追徵」，於解釋上，
    應包括刑法第38條第2項、第3項、第38條之1第1項所稱之特
    別規定，即包含刑法第315條之3之規定，以符合比例原則。
    是刑法第315條之3雖為義務沒收之規定，亦有刑法第38條之
    2第2項規定之適用。經斟酌被告本案侵害告訴人隱私法益之
    程度甚為輕微，且將上開行動電話所附之上揭電磁紀錄予以
    沒收，即可達到除去告訴人隱私法益受侵害狀態之目的，若
    將價值顯逾相關電磁紀錄甚多之該電磁紀錄附著物即本案手
    機予以宣告沒收，顯然過苛，有違比例原則，爰對本案手機
    不予宣告沒收。　　
據上論斷，應依刑事訴訟法第273條之1第1項、第299條第1項前
段、第300條，刑法第309條第1項、第315條之1第2款、第315條
之2第3項、第55條、第41條第1項前段、第51條第6款、第74條第
1項第1款、第2項第5款、第93條第1項第2款、第315條之3，刑法
施行法第1條之1第1項，判決如主文。
本案經檢察官劉惟宗提起公訴；檢察官劉憲英到庭執行職務。　
中　　華　　民　　國　　110 　年　　11　　月　　17　　日
                  刑事第三庭  法  官 劉芝毓
以上正本證明與原本無異。
如不服本判決，應於送達後20日內，向本院提出上訴狀。（需附
繕本）
                              書記官 蕭亦倫
中　　華　　民　　國　　110 　年　　11　　月　　17　　日
附錄本案論罪科刑法條：
中華民國刑法第309條
公然侮辱人者，處拘役或九千元以下罰金。
以強暴犯前項之罪者，處一年以下有期徒刑、拘役或一萬五千元
以下罰金。
中華民國刑法第315條之1
有下列行為之一者，處三年以下有期徒刑、拘役或三十萬元以下
罰金：
一、無故利用工具或設備窺視、竊聽他人非公開之活動、言論、
    談話或身體隱私部位者。
二、無故以錄音、照相、錄影或電磁紀錄竊錄他人非公開之活動
    、言論、談話或身體隱私部位者。
中華民國刑法第315條之2
意圖營利供給場所、工具或設備，便利他人為前條之行為者，處
五年以下有期徒刑、拘役或科或併科五十萬元以下罰金。
意圖散布、播送、販賣而有前條第二款之行為者，亦同。
製造、散布、播送或販賣前二項或前條第二款竊錄之內容者，依
第一項之規定處斷。
前三項之未遂犯罰之。